【裁判字號】    98,訴,657
【裁判日期】    980430
【裁判案由】    毒品危害防制條例
【裁判全文】
臺灣板橋地方法院刑事判決              98年度訴字第657 號
公  訴  人  臺灣板橋地方法院檢察署檢察官
被      告  甲○○
上列被告因違反毒品危害防制條例案件，由檢察官提起公訴（97
年度毒偵字第9323號），經本院合議庭裁定由受命法官獨任進行
簡式審判程序，判決如下：
    主  文
甲○○施用第一級毒品，累犯，處有期徒刑壹年。
扣案注射針筒壹支，沒收。
    事  實
一、甲○○曾於民國（下同）89年間因施用第一級毒品案件，於
    89年11月18日，經本院以89年度毒聲字第6666號裁定送觀察
    、勒戒，因認有繼續施用毒品之傾向，於89年12月7 日，經
    本院以89年度毒聲字第6947號裁定送強制戒治，於90年7 月
    13日，經本院以90年度毒聲字第2883號裁定停止戒治付保護
    管束，嗣於90年12月6 日保護管束期滿視為執行完畢，並於
    91年1 月30日，由臺灣板橋地方法院檢察署檢察官以91年度
    戒毒偵字第71號為不起訴處分確定。又因違反藥事法案件，
    於83年12月31日，經臺灣臺北地方法院以83年度訴字第2005
    號判處有期徒刑2 月確定；又因違反麻醉藥品管理條例等案
    件，於83年5 月6 日，經本院以83年度易字第2418號刑事判
    決判處有期徒刑6 月、3 月，應執行有期徒刑8 月，83年12
    月24日，經臺灣高等法院以83年度上易字第4335號刑事判決
    諭知應執有期徒刑8 月（原審諭知有期徒刑3 月部分駁回、
    有期徒刑6 月部分撤銷，惟仍判處有期徒刑6 月）確定；又
    因違反肅清煙毒條例案件，於84年9 月13日，經臺灣雲林地
    方法院以84年度訴緝字第213 號判處有期徒刑3 年2 月，85
    年2 月29日判決確定。上開罪刑，嗣經裁定應執行有期徒刑
    3 年10月確定。又因殺人等案件，於84年10月26日，經臺灣
    士林地方法院以84年度訴字第1015號刑事判決判處有期徒刑
    5 年6 月、3 月，應執行有期徒刑5 年7 月，於85年2 月6
    日，經臺灣高等法院以85年度上訴字第15號刑事判決撤銷原
    審判決，改為判處有期徒刑2 年8 月、3 月，應執行有期徒
    刑2 年9 月，85年3 月19日判決確定。上開罪刑接續執行，
    嗣於87年9 月22日因縮短刑期假釋出監，惟嗣經撤銷假釋，
    應執行殘刑3 年9 月4 日；又於91年間又因施用第一、二級
    毒品案件，於92年1 月14日，經本院以91年度訴字第2565號
    刑事判決各判處有期徒刑4 月、8 月，應執行有期徒刑1 年
    ，92年2 月10日判決確定（嗣於96年7 月16日，經本院以96
    年度聲減字第2170號裁定各減為有期徒刑2 月、4 月，應執
    行有期徒刑6 月確定），此一罪刑與上開應執行之殘刑3 年
    9 月4 日接續執行，刑期起算日期為92年10月2 日，指揮書
    原載執行完畢日期為96年11月30日，於96年8 月29日因部分
    刑期易科罰金執行完畢，另就該次施用毒品行為，經本院以
    91 年 度毒聲字第3269號裁定送強制戒治，於92年10月2 日
    執行完畢釋放。又因施用第一、二級毒品案件（97年2 月13
    日為警採集其尿液之前26小時內某時及97年2 月13日凌晨1
    時許），於97年7 月15日，經本院以97年度訴字第1806號刑
    事判決各判處有期徒刑8 月、4 月，應執行有期徒刑10月，
    於97 年9月30日，經臺灣高等法院以97年度上訴字第4474號
    刑事判決駁回上訴，97年10月29日判決確定。詎其猶不知悔
    悟，竟於97年11月16日22時30分許為警查獲採尿時回溯26小
    時內某時點（排除為警查獲至採尿間不可能施用毒品之時段
    ），在不詳處所，以將海洛因置入針筒後注射至體內之方式
    ，施用毒品海洛因1 次，嗣於97年11月16日22時30分許，在
    臺北縣中和市○○街109 巷11弄口，因其形跡可疑，為警實
    施臨檢盤查，於其所駕駛之車號6U-7966 號自用小客車內查
    扣其所有之注射針筒（尚未使用）1 支，並經警方採集其尿
    液送驗，結果呈鴉片類陽性反應而偵悉上情。
二、案經臺北縣政府警察局中和分局報告臺灣板橋地方法院檢察
    署檢察官偵查起訴。
    理  由
一、按依刑事訴訟法第284 條之1 之規定，除簡式審判程序、簡
    易程序及第376 條第1 款、第2 款所列之罪之案件外，第一
    審應行合議審判，復依同法第273 條之1 第1 項之規定，除
    被告所犯為死刑、無期徒刑、最輕本刑為三年以上有期徒刑
    之罪或高等法院管轄第一審案件者外，於第一次審判期日前
    之準備程序進行中，被告先就被訴事實為有罪之陳述時，審
    判長得告知被告簡式審判程序之旨，並聽取當事人、代理人
    、辯護人及輔佐人之意見後，裁定進行簡式審判程序。查被
    告甲○○所犯係死刑、無期徒刑、最輕本刑為三年以上有期
    徒刑以外之罪，其於準備程序中就被訴事實為有罪之陳述，
    經法官告知簡式審判程序之旨，並聽取公訴人、被告之意見
    後，業經本院合議庭依上開規定裁定由受命法官獨任進行簡
    式審判程序，合先敘明。
二、訊據被告甲○○坦承前揭犯罪事實，又被告於前開時、地經
    警採集之尿液檢體經檢驗，結果呈鴉片類陽性反應，此有臺
    北縣政府警察局中和分局毒品案犯罪嫌疑人姓名及代碼對照
    表、台灣檢驗科技股份有限公司於97年12月2 日出具之濫用
    藥物檢驗報告各1 紙（見臺灣板橋地方法院檢察署97年度毒
    偵字第9323號卷第18頁、第34頁）附卷可憑，並有扣案之注
    射針筒（尚未使用）1 支足資佐證，堪認被告前開施用第一
    級毒品海洛因之自白與事實相符。查被告曾於89年間因施用
    第一級毒品案件，於89年11月18日，經本院以89年度毒聲字
    第6666號裁定送觀察、勒戒，因認有繼續施用毒品之傾向，
    於89年12月7 日，經本院以89年度毒聲字第6947號裁定送強
    制戒治，於90年7 月13日，經本院以90年度毒聲字第2883號
    裁定停止戒治付保護管束，嗣於90年12月6 日保護管束期滿
    視為執行完畢，並於91年1 月30日，由臺灣板橋地方法院檢
    察署檢察官以91年度戒毒偵字第71號為不起訴處分確定；復
    於5 內之91年間又因施用第一、二級毒品案件，於92年1 月
    14 日 ，經本院以91年度訴字第2565號刑事判決各判處有期
    徒刑4 月、8 月，應執行有期徒刑1 年，92年2 月10日判決
    確定，另就該次施用毒品行為，經本院以91年度毒聲字第32
    69號裁定送強制戒治，於92年10月2 日執行完畢釋放。又因
    施用第一、二級毒品案件（97年2 月13日為警採集其尿液之
    前26小時內某時及97年2 月13日凌晨1 時許），於97年7 月
    15日，經本院以97年度訴字第1806號刑事判決各判處有期徒
    刑8 月、4 月，應執行有期徒刑10月，於97年9 月30日，經
    臺灣高等法院以97年度上訴字第4474號刑事判決駁回上訴，
    97年10月29日判決確定，此有臺灣高等法院被告前案紀錄表
    1 份附卷足憑，而依92年7 月9 日新修正之毒品危害防制條
    例刪除二犯及三犯之規定，一改修法前繁雜之處遇程序，僅
    將施用毒品者簡化區分為初犯、再犯，並認施用毒品者係屬
    病患性犯人，以觀察、勒戒戒除其身癮，並以強制戒治去除
    其心癮。經觀察、勒戒或強制戒治執行完畢釋放後，若係5
    年後再犯該條例第10條施用毒品罪者，與同條例第20條第1
    項、第2 項關於「初犯」之處理方式相同，檢察官應先聲請
    法院裁定令被告入勒戒處所觀察、勒戒，並視有無繼續施用
    毒品傾向，決定應予釋放、為不起訴之處分，或應聲請法院
    裁定令入勒戒處所強制戒治；若係5 年內「再犯」同條例第
    10條施用毒品罪者，依同條例第23條第2 項規定，檢察官則
    應依法追訴。觀諸該條例第20條第3 項之修正理由：「觀察
    、勒戒或強制戒治5 年後再犯者，顯見前所實施之觀察、勒
    戒或強制戒治已足以遮斷其施用毒品之癮，為期自新及協助
    其戒除毒癮，對此5 年後再犯者，爰明定仍適用初犯之規定
    ，先經觀察、勒戒、強制戒治之程序」及同條例第23條第2
    項之修正理由：「為配合簡化施用毒品犯之刑事處遇程序，
    並鑑於經觀察、勒戒或強制戒治執行完畢釋放後5 年內再犯
    者，其再犯率甚高，原據以實施之觀察、勒戒及強制戒治既
    已無法收其實效，自應施以刑事處遇」，顯然如施用毒品者
    係前經觀察、勒戒或強制戒治等治療程序執行完畢5 年後，
    始再施用毒品之「初犯」，因前所執行之觀察、勒戒或強制
    戒治已足收戒除毒癮之效，自應重新執行觀察、勒戒或強制
    戒治等治療程序，並於治療程序執行完畢後，由檢察官為不
    起訴處分，毋庸對之追訴處罰；反之，在「再犯」之情形，
    因其先前所為治療程序顯未能收戒斷毒癮之效，且考量施用
    毒品者之再犯率偏高，乃簡化其刑事處遇程序，而逕予追訴
    處罰，不再施以治療程序。參酌上開立法理由，修正毒品危
    害防制條例就施用毒品者，祇於「初犯」及「5 年後再犯」
    二種情形，有其追訴條件之限制，即須於初犯經觀察、勒戒
    或強制戒治釋放後，5 年內均無施用毒品之行為，始能認其
    前所實施之觀察、勒戒或強制戒治已足遮斷毒癮，而得於5
    年後再犯時，再予適用初犯之規定，重行觀察、勒戒等程序
    。倘5 年內已經再犯，被依法追訴處罰，縱其第三次（或第
    三次以上）施用毒品之時間在初犯釋放5 年以後，即與「5
    年後再犯」之情形有別，且因已於「5 年內再犯」，顯見其
    再犯率甚高，原實施觀察、勒戒或強制戒治，已無法收其實
    效，而無5 年戒斷期之存在，自無再經觀察、勒戒及強制戒
    治之必要，應由檢察官逕行起訴，始符新法修正之本旨（參
    照最高法院95年度台非字第59號判決、95年度台非字第65號
    判決、最高法院95年度第7 次刑事庭會議決議、97年度第5
    次刑事庭會議決議、最高法院97年度台上字第6462號、97年
    度台非字第527 號、第506 號、第484 號、第478 號、423
    號、405 號刑事判決），是被告前因施用毒品案件，於強制
    戒治執行完畢釋放後，於5 年內曾因施用毒品，嗣判決處刑
    確定，業如前述，揆諸上開說明，被告本件施用毒品之行為
    ，自與毒品危害防制條例第20條第3 項所規定「5 年後再犯
    」之情形不合，檢察官就之提起公訴，自屬有據。
三、從而，本案事證已臻明確，被告犯行洵堪認定，自應依法論
    科。
四、核被告甲○○所為，係犯毒品危害防制條例第10條第1 項之
    施用第一級毒品罪。被告施用前持有第一級毒品海洛因之低
    度行為為其施用之高度行為所吸收而不另論罪。查被告曾因
    違反藥事法案件，於83年12月31日，經臺灣臺北地方法院以
    83年度訴字第2005 號 判處有期徒刑2 月確定；又因違反麻
    醉藥品管理條例等案件，於83年5 月6 日，經本院以83年度
    易字第2418號刑事判決判處有期徒刑6 月、3 月，應執行有
    期徒刑8 月，83年12 月24 日，經臺灣高等法院以83年度上
    易字第4335號刑事判決諭知應執有期徒刑8 月（原審諭知有
    期徒刑3 月部分駁回、有期徒刑6 月部分撤銷，惟仍判處有
    期徒刑6 月）確定；又因違反肅清煙毒條例案件，於84年9
    月13日，經臺灣雲林地方法院以84年度訴緝字第213 號判處
    有期徒刑3 年2 月，85年2 月29日判決確定。上開罪刑，嗣
    經裁定應執行有期徒刑3 年10月確定。又因殺人等案件，於
    84年10月26日，經臺灣士林地方法院以84年度訴字第1015號
    刑事判決判處有期徒刑5 年6 月、3 月，應執行有期徒刑5
    年7 月，於85年2 月6 日，經臺灣高等法院以85年度上訴字
    第15號刑事判決撤銷原審判決，改為判處有期徒刑2 年8 月
    、3 月，應執行有期徒刑2 年9 月，85年3 月19日判決確定
    。上開罪刑接續執行，嗣於87年9 月22日因縮短刑期假釋出
    監，惟嗣經撤銷假釋，應執行殘刑3 年9 月4 日；又於91年
    間又因施用第一、二級毒品案件，於92年1 月14日，經本院
    以91年度訴字第2565號刑事判決各判處有期徒刑4 月、8 月
    ，應執行有期徒刑1 年，92年2 月10日判決確定（嗣於96年
    7 月16日，經本院以96年度聲減字第2170號裁定各減為有期
    徒刑2 月、4 月，應執行有期徒刑6 月確定），此一罪刑與
    上開應執行之殘刑3 年9 月4 日接續執行，刑期起算日期為
    92年10月2 日，指揮書原載執行完畢日期為96年11月30日，
    於96年8 月29日因部分刑期易科罰金執行完畢，此有臺灣高
    等法院被告前案紀錄表1 份在卷可稽，其受徒刑之執行完畢
    後，5 年以內故意再犯有期徒刑以上本案之罪，應依刑法第
    47 條 第1 項之規定論以累犯，並依法加重其刑。爰審酌被
    告施用毒品，足以戕害其身心，滋生其他犯罪，惡化治安，
    嚴重損及公益，且被告曾因施用毒品案件，業經觀察、勒戒
    、強制戒治及有期徒刑執行完畢，仍未戒斷其施用毒品之惡
    習，竟再為本件施用毒品犯行，顯見其不思悔改，惟考量施
    用毒品行為於本質上係屬自我戕害行為，反社會性之程度應
    屬較低及其犯罪後於本院審理中坦承犯行，態度尚佳等一切
    情狀，量處如主文所示之刑，以資懲儆。
五、扣案注射針筒（尚未使用）1 支，係供被告犯罪預備之物，
    且係被告所有，業據其供明無訛，爰依刑法第38條第1 項第
    2 款之規定宣告沒收。
據上論斷，依刑事訴訟法第273 條之1 第1 項、第299 條第1 項
前段，毒品危害防制條例第10條第1 項、第23條第2 項，刑法第
11條前段、第47條第1 項、第38條第1 項第2 款，判決如主文。
本案經檢察官王家春到庭執行職務。
中    華    民    國    98    年    4   月      30    日
                  刑事第十一庭  法  官  陳鴻清
以上正本證明與原本無異。
如不服本判決應於收受送達後10日內向本院提出上訴書狀。
                                書記官  江文彬
中    華    民    國    98    年    4   月      30    日
附錄本案論罪科刑法條全文：
毒品危害防制條例第10條：
施用第一級毒品者，處六月以上五年以下有期徒刑。
施用第二級毒品者，處三年以下有期徒刑。


司法院資訊處製作；財團法人民間司法改革基金會備份。
